臺灣高等法院刑事裁定
109年度抗字第1171號
抗  告  人
即  受刑人  鍾政晃




上列抗告人因檢察官聲請定其應執行刑案件，不服臺灣新竹地方
法院中華民國109年6月12日裁定（109年度聲字第735號），提起
抗告，本院裁定如下：
    主  文
抗告駁回。                                              
    理  由
一、原裁定意旨略以：抗告人即受刑人鍾政晃因違反毒品危害防
    制條例等案件，經法院先後判處如附表編號1至5所示之刑，
    均經確定在案，有各該判決書及本院被告前案紀錄表在卷可
    考。其中編號1至4之罪刑係不得易科罰金之刑，編號5之罪
    刑係得易科罰金之刑，依刑法第50條第1項第1款規定，須經
    受刑人請求檢察官聲請，始得刑依刑法第51條第5款規定定
    其應執行之刑。而本件業經抗告人請求檢察官聲請合併定其
    應執行刑，有臺灣新竹地方檢察署受刑人定執行刑或易科罰
    金意願回覆表在卷可稽。另原審復審核抗告人所犯如附表編
    號4、5所示之罪，均係於附表編號1至3所示判決確定日前為
    之，並審酌附表所示各刑中之最長期，及加計原審前就抗告
    人所犯如附表編號1至3所示之罪部分所定應執行刑、如附表
    編號4、5所示罪刑之總和等，爰定其應執行有期徒刑16年6
    月等語。
二、抗告意旨略以：法律上屬於自由裁量之適量，有其外部性界
    限及內部性界限，依據法律之具體規定，法院應在其範圍選
    擇為適當之裁判者，為外部性界限，而法院為裁判時，應考
    量法律之目的及法律秩序之理念所在者，為內部性界限。抗
    告人所犯毒品買賣，但均自白認罪，家庭經濟條件差，上有
    老母親80餘歲，年事已高，育有一子尚在就學不足10歲，妻
    子離異，各種條件實為不佳，請從輕量刑云云。
三、按數罪併罰之定應執行之刑，係出於刑罰經濟與責罰相當之
    考量，並非予以犯罪行為人或受刑人不當之利益，為一種特
    別的量刑過程，相較於刑法第57條所定科刑時應審酌之事項
    係對一般犯罪行為之裁量，定應執行刑之宣告，乃對犯罪行
    為人本身及所犯各罪之總檢視，除應考量行為人所犯數罪反
    應出之人格特性，並應權衡審酌行為人之責任與整體刑法目
    的及相關刑事政策，在量刑權之法律拘束性原則下，依刑法
    第51條第5款之規定，採限制加重原則，以宣告各刑中之最
    長期為下限，各刑合併之刑期為上限，但最長不得逾30年，
    資為量刑自由裁量權之外部界限，並應受法秩序理念規範之
    比例原則、平等原則、責罰相當原則、重複評價禁止原則等
    自由裁量權之內部抽象價值要求界限之支配，使以輕重得宜
    ，罰當其責，俾符合法律授與裁量權之目的，以區別數罪併
    罰與單純數罪之不同，兼顧刑罰衡平原則。個案之裁量判斷
    ，除非有全然喪失權衡意義或其裁量行使顯然有違比例、平
    等諸原則之裁量權濫用之情形，即不得任意指其為違法。
四、經查，抗告人所犯如附表所示之各罪，前經法院判處如附表
    所示之刑及定如附表所示之應執行刑，均分別確定在案，且
    各罪均為最先一罪裁判確定前所犯，原審亦為最後事實審法
    院，有各該判決書及本院被告前案紀錄表在卷可稽。又附表
    編號1至4所示之罪所處之刑為不得易科罰金，附表編號5所
    示之罪所處之刑為得易科罰金，抗告人就如附表所示之各罪
    ，請求檢察官聲請合併定其應執行刑，有「臺灣新竹地方法
    院檢察署受刑人定執行刑或易科罰金意願回覆表」(聲卷第9
    頁)在卷可佐。茲檢察官就抗告人所犯如附表所示之各罪向
    法院聲請定其應執行刑，經原審法院審核認其聲請為正當，
    並定其應執行刑。而附表編號1至3為販賣、轉讓第一級毒品
    罪，附表編號4、5為施用第一、二級毒品罪，上開各罪之犯
    罪型態、犯罪情節、侵害法益部分相同，部分不同，是原裁
    定於各刑之中最長期(15年2月)以上，各刑合併之刑期(62年
    1月)以下之法定範圍內定應執行有期徒刑16年6月，經核並
    未逾越刑法第51條第5款之界限，符合量刑裁量之外部性界
    限及內部性界限，亦無明顯過重而違反比例原則或公平正義
    原則之情形，自無違誤。抗告人雖以前詞提起抗告，然原裁
    定以本件符合數罪併罰要件，定應執行刑為16年6月，已較
    附表編號1至5所示之罪之刑期總和62年1月為輕，亦較附表
    編號1至3前定應執行刑(16年)及其餘附表所示之罪之刑期總
    合17年1月為輕。原裁定已審酌受刑人犯罪之情節及行為次
    數，對於受刑人所犯數罪為整體評價，核屬法院裁量職權之
    適法行使，難謂與比例原則、平等原則、罪責相當原則、責
    任遞減原則有違，亦難認有與社會法律情感不符之情。抗告
    人所執前詞，指摘原裁定不當，為無理由，應予駁回。
據上論斷，應依刑事訴訟法第412條，裁定如主文。
中　　華　　民　　國　　109 　年　　7 　　月　　17　　日
                  刑事第二十五庭 審判長法  官 宋松璟
                                       法  官 陳彥年
                                       法  官 文家倩
以上正本證明與原本無異。
如不服本裁定，應於收受送達後五日內向本院提出再抗告狀。
                                       書記官 桑子樑
中　　華　　民　　國　　109 　年　　7 　　月　　17　　日